臺灣高等法院刑事裁定
111年度抗字第784號
抗  告  人
即  受刑人  方冠傑




上列抗告人即受刑人因聲請定其應執行刑案件，不服臺灣臺北地
方法院中華民國111年5月5日裁定（111年度聲字第705號），提
起抗告，本院裁定如下：
    主  文
抗告駁回。
    理  由
一、原裁定意旨略以：抗告人即受刑人方冠傑（下稱抗告人）因
    詐欺案件，經法院先後判處如附表所示之刑，業已確定在案
    ，有附表所示裁判及本院被告前案紀錄表在卷可證，茲檢察
    官聲請定其執行之刑，經審核認屬正當。原審綜合斟酌抗告
    人犯罪行為之不法與罪責程度、所犯附表所示各罪彼此之關
    聯性、數罪對法益侵害之加重效應、罪數所反映之抗告人人
    格特性與犯罪傾向，及對其施以矯正之必要性等情，並衡以
    各罪之原定刑期、定應執行刑之外部性界限及內部性界限各
    節，進而為整體非難之評價，裁定抗告人應執行有期徒刑5
    年4月等語。
二、抗告意旨略以：數罪併罰定應執行刑之裁量，宜注意刑罰邊
    際效應隨刑期而遞減及行為人所生痛苦程度隨刑期而遞增之
    情形，並考量行為人復歸社會之可能性，妥適定執行刑，尤
    應謹守法律內部性界限，以達刑罰經濟及恤刑之目的，學說
    上甚有主張宜予各刑相加後酌減三分之一以上等語，請法官
    給予抗告人改過自新之機會，重新量處最有利於抗告人之應
    執行刑云云。
三、按數罪併罰，有二裁判以上宣告多數有期徒刑者，於各刑中
    之最長期以上，各刑合併之刑期以下，定其應執行之刑期，
    但不得逾30年，刑法第51條第5款、第53條規定甚明。次按
    刑事訴訟法第370條第2項、第3項，已針對第二審上訴案件
    之定應執行之刑，明定有不利益變更禁止原則之適用；而分
    屬不同案件之數罪併罰有應更定執行刑之情形，倘數罪之刑
    ，曾經定其執行刑，再與其他裁判宣告之刑定其應執行刑時
    ，在法理上亦應同受此原則之拘束。亦即，另定之執行刑，
    其裁量所定之刑期，不得較重於前定之執行刑加計後裁判宣
    告之刑之總和。法院於裁量另定應執行之刑時，祗須在不逸
    脫上開範圍內為衡酌，而無全然喪失權衡意義或其裁量行使
    顯然有違比例原則之裁量權濫用之例外情形，並不悖於定應
    執行刑之恤刑目的者，即無違裁量權之內部界限（最高法院
    110年度台抗字第475號裁定意旨參照）。
四、經查：
  ㈠抗告人所犯附表所示之罪，業經法院先後判處附表所示之刑
    ，並於附表所示日期分別確定在案，有各該裁判及本院被告
    前案紀錄表在卷可按。其中附表編號1至2所示之罪，得易服
    社會勞動，附表編號3至6所示之罪，則屬不得易服社會勞動
    ，依刑法第50條第1項第4款、第2項規定，須經受刑人請求
    檢察官聲請定其應執行刑者，始得依刑法第51條規定定其應
    執行刑。茲檢察官依抗告人請求向最後事實審之原審法院聲
    請就附表所示各罪定其應執行之刑，經原審審核認聲請為正
    當，斟酌抗告人犯罪行為之不法與罪責程度、所犯附表所示
    各罪彼此之關聯性、數罪對法益侵害之加重效應、罪數所反
    映之抗告人人格特性與犯罪傾向，及對其施以矯正之必要性
    等情，並衡以各罪之原定刑期、定應執行刑之外部性界限及
    內部性界限各節，進而為整體非難之評價，尊重各該確定判
    決之原裁判法院本於罪刑相當原則所量定之刑度，定其應執
    行有期徒刑5年4月，係在各刑中之最長期（即1年4月）以上
    ，各刑合併之刑期（即11年3月）以下，復未逾附表各編號
    前所定之應執行刑加計其他裁判所處刑期之總和（即附表編
    號1至4、5、6曾分別定應執行有期徒刑3年4月、1年6月、1
    年2月，合計為6年），符合量刑裁量之外部性界限及內部性
    界限，要屬法院裁量職權之適法行使，且與法律規範之目的
    、精神、理念及法律秩序亦不相違背，核無不當。
　㈡抗告人雖執前開情詞，指摘原裁定所定應執行刑過重云云。
    然抗告人所犯附表所示各罪，均為三人以上共同詐欺取財罪
    、三人以上共同詐欺取財未遂罪，皆係參加同一犯罪集團所
    犯，且約係於民國108年3至5月間所為，時間密接，透過各
    罪所顯示之犯罪人格雖大致相同，但其加重詐欺或加重詐欺
    未遂行為均係侵害各不相同之個人財產法益，各罪間之關係
    仍具相當獨立性，況附表編號1至4、5、6曾分別定應執行有
    期徒刑3年4月、1年6月、1年2月，從而原審本此意旨，綜合
    考量斟酌後，對抗告人所犯附表所示之罪刑再給予適度之刑
    罰折扣，而裁定前揭應執行刑，難認有失權衡意義而有裁量
    權濫用之情形。抗告人執上開理由指摘原裁定違法，請求撤
    銷原裁定云云，為無理由，應予駁回。
五、又按數罪併罰之案件，其各罪判決均係宣告刑，並非執行刑
    ，縱令各案中一部分犯罪之宣告刑在形式上已經執行，仍應
    依法聲請犯罪事實最後判決之法院裁定，然後再依所裁定之
    執行刑，換發指揮書併合執行，其先前已執行之有期徒刑部
    分，僅應予扣除而不能認為已執行完畢，在所裁定之執行刑
    尚未執行完畢前，各案之宣告刑並不發生執行完畢之問題。
    本件受刑人所犯附表編號2所示之罪所處之刑，縱有經執行
    完畢，然附表所示各罪既合於數罪併罰之要件，依前揭說明
    ，在所裁定之應執行刑尚未執行完畢前，仍應就附表所示各
    罪所處之刑，合併定其應執行刑，至於前揭業經執行之有期
    徒刑部分，僅係就所定應執行刑執行時，應為如何折抵之問
    題，併此敘明。
六、另原裁定附表補充、更正如下：㈠是否為得易科罰金之案件
    欄更正為「是否為得易服社會勞動之案件」欄；㈡編號1至2
    是否為得易服社會勞動之案件欄均更正為「是」；㈢編號2備
    註欄補充為「新北地檢109年度執字第11856號（已執畢）」
    ；㈣編號4犯罪日期欄補充為「108/5/22-108/5/23」；㈤編號
    1至4備註欄均補充為「編號1至4經橋頭地院111年度聲字第2
    69號裁定應執行有期徒刑3年4月」，末此指明。
據上論斷，依刑事訴訟法第412條，裁定如主文。
中　　華　　民　　國　　111 　年　　6 　　月　　20　　日
                  刑事第十二庭  審判長法　官  陳如玲
                                      法　官  魏俊明
                                      法　官  蔡如惠
以上正本證明與原本無異。
如不服本裁定，應於收受送達後五日內向本院提出抗告狀。
                                      書記官  宗志強
中　　華　　民　　國　　111 　年　　6 　　月　　20　　日